【裁判字號】    95,訴,670
【裁判日期】    951120
【裁判案由】    毒品危害防制條例
【裁判全文】
臺灣基隆地方法院刑事判決               95年度訴字第670號
公  訴  人  臺灣基隆地方法院檢察署檢察官
被      告  甲○
上列被告因違反毒品危害防制條例案件，經檢察官提起公訴（95
年度毒偵字第1699號），本院判決如下：
    主  文
甲○施用第一級毒品，累犯，處有期徒刑捌月；又施用第二級毒
品，累犯，處有期徒刑肆月。應執行有期徒刑拾壹月。
    事  實
一、甲○前因施用第二級毒品案件，經本院裁定送觀察勒戒後，
    認無繼續施用毒品傾向，經臺灣基隆地方法院檢察署檢察官
    於90年6 月20日，以90年度毒偵字第937 號、第980 號、第
    985 號為不起訴處分確定，並於90年6 月21日釋放出所。又
    因轉讓第二級毒品案件，經本院於90年7 月18日，以90年度
    基簡字第438 號判決判處有期徒刑6 月確定，於90年10月19
    日易科罰金執行完畢。再因施用第二級毒品案件，經本院於
    93年9 月27日，以93年度基簡字第793 號判決判處有期徒刑
    4 月確定，於94年2月23日易科罰金執行完畢。
二、詎甲○猶未戒斷毒癮，復基於施用第一級毒品海洛因及第二
    級毒品安非他命之犯意，於95年7 月8 日下午3 時10分許為
    警採尿前回溯各24小時、96小時內某時（不包括為警查獲後
    至警局採尿前之時間），在不詳地點，以不詳方式，各施用
    第一級毒品海洛因、第二級毒品安非他命1 次。嗣於同日下
    午2 時55分許，在基隆市○○街29號歡樂電子遊藝場為警臨
    檢時查獲，經其同意採尿送驗，結果呈嗎啡及安非他命類陽
    性反應，始知上情。
三、案經基隆市警察局第三分局移送臺灣基隆地方法院檢察署檢
    察官偵查後起訴。
    理  由
一、訊據被告甲○固坦承於95年7 月8 月下午2 時55分許，為警
    於基隆市○○街29號歡樂電子遊藝場臨檢時查獲，並同意採
    尿送驗之事實，然矢口否認有何施用第一級、第二級毒品之
    犯行，辯稱：未施用第一級、第二級毒品，不知為何尿液送
    驗結果呈嗎啡、安非他命及甲基安非他命之陽性反應云云。
    經查：
  (一)依毒品檢驗學上之常規，尿液中含毒品成分反應所使用之檢
    驗方法，對於受檢驗者是否確有施用毒品行為之判斷，在檢
    驗學常規上恆有絕對之影響。其以酵素免疫分析或薄層定性
    分析等方式為初步篩檢者，因具有相當程度偽陽性之可能，
    如另以氣（液）相層析、質譜分析等較具公信力之儀器為交
    叉確認，因出現偽陽性反應之機率極低，核足據為對涉嫌人
    不利之認定，此亦為邇來我國實務所是認。經查，被告為警
    查獲後所採集之尿液檢體，經送昭信科技顧問股份有限公司
    檢驗，結果呈嗎啡、安非他命及甲基安非他命之陽性反應，
    此有上開公司出具之濫用藥物尿液檢體檢驗報告1 紙在卷可
    佐，依該報告所示，其所進行者包括初步檢驗及確認檢驗，
    且已採取氣相層析質譜儀分析法為其確認檢驗方法，因出現
    偽陽性反應之機率極低，堪可認定被告確有施用第一級毒品
    海洛因及第二級毒品安非他命之行為無訛，被告空言否認，
    委不足採。
  (二)按一般人注射海洛因或嗎啡後，經體內吸收代謝約30分鐘內
    開始排入尿液中，而以最初6 至12小時排出量最多，約有75
    % 可在施用後24小時內經由尿液中排出體外，剩餘量則可能
    在數日內分別排出體外；其毒品反應能否檢出，須視其施用
    量而定，施用量多者，於施用後4 、5 日仍有可能檢出毒品
    反應，施用量少者，可能在24小時後即無檢出毒品反應，有
    法務部調查局（82）陸字第82031487號檢驗通知書說明在案
    ；又按安非他命經口服投與後約70% 於24小時內自尿液中排
    出，約90% 於96小時內自尿液中排出，由於目前國內尿液中
    安非他命之檢驗僅為鑑定其是否呈陽性反應，尚未鑑定其含
    量，且安非他命之檢出與其投與方式、投與量、個人體質、
    採尿時間與檢驗儀器之精密度等諸多因素有關，因此僅憑尿
    液中呈安非他命反應，並無法確實推算吸食時間距採集時間
    之長短，惟依上述資料推斷，最長可能不會超過4 日，此經
    行政院衛生署藥物食品檢驗局81年2 月8 日（81）藥檢壹字
    第001156號函釋在案，是堪認被告係分別於95年7 月8 日下
    午3 時10分許為警採尿前24小時、96小時內某時（不包括為
    警查獲後至警局採尿前之時間），分別施用第一級毒品海洛
    因及第二級毒品安非他命1 次。
  (三)又查，1.依最高法院95年5 月9 日95年度第七次刑事庭會議
    決定略以：按毒品危害防制條例於92年7 月9 日修正公布，
    自93年1 月9 日起施行，其中第20條、第23條將施用毒品之
    刑事處遇程序，區分為「初犯」及「5 年內再犯」、「5 年
    後再犯」。依其立法理由之說明：「初犯」，經觀察、勒戒
    或強制戒治後，應為不起訴處分或不付審理之裁定；經觀察
    、勒戒或強制戒治執行完畢釋放後，「5 年內再犯」者，因
    其再犯率甚高，原實施之觀察、勒戒及強制戒治既已無法收
    其實效，爰依法追訴或裁定交付審理。至於經觀察、勒戒或
    強制戒治執行完畢釋放後，「5 年後再犯」者，前所實施之
    觀察、勒戒或強制戒治已足以遮斷其施用毒品之毒癮，為期
    自新及協助其斷除毒癮，仍適用「初犯」規定，先經觀察、
    勒戒或強制戒治之程序。從而依修正後之規定，僅限於「初
    犯」及「5 年後再犯」二種情形，始應先經觀察、勒戒或強
    制戒治程序。倘被告於5 年內已再犯，經依法追訴處罰，縱
    其第三次（或第三次以上）再度施用毒品之時間，在初犯經
    觀察、勒戒或強制戒治執行完畢5 年以後，已不合於「5 年
    後再犯」之規定，且因已於「5 年內再犯」，顯見其再犯率
    甚高，原實施觀察、勒戒或強制戒治，已無法收其實效，即
    應依該條例第10條處罰。2.被告前因施用第二級毒品案件，
    經本院裁定送觀察、勒戒後，認無繼續施用毒品之傾向，由
    臺灣基隆地方法院檢察署檢察官於90年6 月20日，以90年度
    偵字第937 號、第980 號、第985 號為不起訴處分確定，並
    於翌日執行完畢出所。又因施用第二級毒品案件，經本院於
    93年9 月27日，以93年度基簡字第793 號判決判處有期徒刑
    4 月確定等情，有臺灣高等法院被告前案紀錄表在卷可按。
    依上開1.說明，本案被告前次觀察勒戒之執行完畢日期為90
    年6 月21日，與本件施用毒品之時間即95年7 月8 日下午3
    時10分許為警採尿前回溯各24小時、96小時內某時（不包括
    為警查獲前至警局採尿前之時間），差距固已逾5 年，惟因
    被告前於93年間，因施用毒品案件經本院判處有期徒刑4 月
    確定，依上開決議意旨，被告本次再犯施用毒品之罪，並不
    該當「5 年後再犯」之規定，且因觀察、勒戒或強制戒治程
    序已無法收其實效，應逕依毒品危害防制條例第10條之規定
    處罰，故檢察官依同條例第23條第2 項之規定提起公訴，應
    屬適法。
  (四)綜上，本案事證明確，被告犯行堪可認定，應依法論科。
二、論罪科刑：
  (一)查海洛因、安非他命分係毒品危害防制條例第2 條第2 項第
    1 款、第2 款所定之第一級、第二級毒品，被告施用第一級
    毒品海洛因、第二級毒品安非他命之行為，核係犯毒品危害
    防制條例第10條第1 項、第2 項之施用第一級、第二級毒品
    罪。被告因施用而持有第一級毒品海洛因及第二級毒品安非
    他命之低度行為，應為施用第一級、第二級毒品之高度行為
    所吸收，不另論罪。
  (二)被告前曾受如事實欄所示之有期徒刑執行完畢，已如前述，
    其於有期徒刑執行完畢後5 年以內，故意再犯本件有期徒刑
    以上之罪，為累犯，其所犯上開2 罪，均應依法加重其刑。
  (三)被告所犯上開2 罪，犯意各別，行為不同，應予分論併罰。
  (四)爰審酌被告犯罪之動機、吸食頻率、曾有施用毒品之前科仍
    不知戒除，犯罪否認犯行之態度，及所犯之施用毒品犯行乃
    戕害自己身心健康，並未危及他人等一切情狀，分別量處如
    主文所示之刑，並定其應執行之刑。
據上論斷，應依刑事訴訟法第299 條第1 項前段，毒品危害防制
條例第10條第1 項、第2 項、第23條第2 項，刑法第11條前段、
第47條第1 項、第51條第5款，判決如主文。
本案經檢察官乙○○到庭執行職務。
中    華    民    國    95    年    11    月    20    日
                  刑事第二庭審判長法    官   王敏慧
                                  法    官   許心
                                  法    官   劉桂金
以上正本證明與原本無異。
對於本件判決如有不服，應於收受送達後10日內，向本院提出上
訴書狀，上訴於臺灣高等法院，並按他造當事人之人數附具繕本
。
中    華    民    國    95    年    11    月    20    日
                                  書 記 官   鄧順生
附錄論罪法條：
毒品危害防制條例第10條
施用第一級毒品者，處 6 月以上 5 年以下有期徒刑。
施用第二級毒品者，處 3 年以下有期徒刑。


司法院資訊處製作；財團法人民間司法改革基金會備份。
